【裁判字號】    96,交聲,866
【裁判日期】    970704
【裁判案由】    違反道路交通管理處罰條例聲明異議
【裁判全文】
臺灣桃園地方法院交通事件裁定         96年度交聲字第866號
原處分機關  交通部公路總局新竹區監理所桃園監理站
異  議  人
即受處分人  甲○○
上列異議人即受處分人因違反道路交通管理處罰條例案件，對於
原處分機關於民國九十六年十一月十五日以桃監裁罰字第裁五二
－ＤＰ0000000號違反道路交通管理事件裁決書所為之處
分，聲明異議，本院裁定如下：
    主  文
原處分撤銷，發回交通部公路總局新竹區監理所桃園監理站。
    理  由
一、原處分意旨略以：本件異議人即受處分人甲○○於民國九十
    六年八月十二日晚間九時四十分許，駕駛車牌號碼４２２５
    －ＨＮ號自用小客車，行經桃園縣八德市崁頂五四號前，與
    對向車道由古斯年所騎乘車牌號碼ＰＵＳ－００３號重型機
    車發生碰撞肇事，古斯年因此死亡，經桃園縣政府警察局交
    通隊舉發「1.汽車駕駛人不在未劃分標線道路之中央右側部
    分駕車2.肇事致人死亡」，並製有桃警局交字第ＤＰ000
    0000號違規通知單，經原處分機關於九十六年十一月十
    五日以桃監裁罰字第裁五二－ＤＰ0000000號裁決書
    裁處罰鍰新臺幣（下同）六百元，吊銷駕駛執照，一年內禁
    考。
二、聲明異議意旨略以：異議人即受處分人甲○○於案發當時係
    正常行駛於右側車道，而受古斯年所騎乘之機車衝撞，案發
    當時係因古斯年騎乘機車緊跟著小貨車行駛於道路中央，有
    跨車道行駛之情形，因前車之小貨車靠右行駛讓路會車，而
    古斯年竟未跟隨前車靠右行駛，仍行駛在對向車道上，當驚
    見前方有汽車逼近，始緊急右轉，然已閃避不及始撞上本車
    左前角，足證本車是會車時在自己的行車道被撞，左側一點
    七公尺是彈飛落地處，且異議人所行駛之右側行車道雜草叢
    生，遮蓋路邊白線，占用右側道路零點六公尺，而本車寬約
    二點零四公尺，是如何能完全行駛中心線右側一點五公尺車
    道，是縱本車行駛於左側距邊線一點七公尺處發生事故，本
    車亦行駛於道路中央右側，並無違規，何況機車行駛所需路
    寬僅有一點四公尺，焉有汽車能會車通過而機車過不去之理
    ，爰請求撤銷原處分等語。
三、按「違反行政法上義務而受罰鍰、沒入或其他種類行政罰之
    處罰時，適用本法。但其他法律有特別規定者，從其規定」
    ，行政罰法第一條定有明文，而觀諸原處分機關在本案引用
    之道路交通管理處罰條例第三十九條、第六十一條第一項第
    四款等規定，其處罰種類為罰鍰、吊銷駕駛執照，顯屬上開
    行政罰法所規定之行政罰無誤。從而，違反上開處罰條例之
    交通事件，亦應適用行政罰法之相關規定。次按行為人之行
    為違反法律，而得同時適用刑罰與行政罰時，為避免一事二
    罰，行政罰法第二十六條第一項、第二項乃分別規定：「一
    行為同時觸犯刑事法律及違反行政法上義務規定者，依刑事
    法律處罰之。但其行為應處以其他種類行政罰或得沒入之物
    而未經法院宣告沒收者，亦得裁處之」、「前項行為如經不
    起訴處分或為無罪、免訴、不受理、不付審理之裁判確定者
    ，得依違反行政法上義務規定裁處之」，其立法目的，無非
    以一行為同時觸犯刑事法律及違反行政法上義務時規定時，
    由於刑罰與行政罰同屬不法行為之制裁，而刑罰之懲罰作用
    較強，依刑事法律處罰即足資警惕，無再處行政罰之必要，
    但罰鍰以外之沒入或其他種類行政罰，因兼具維護公共秩序
    之作用，為達行政目的，行政機關仍得併予裁處，應先敘明
    。
四、經查，異議人甲○○因上開違規事實，經臺灣桃園地方法院
    檢察署檢察官偵查後，認其涉犯刑法第二百七十六條第一項
    之過失致死罪嫌，而以九十七年度偵字第二三六二、三四二
    五號向本院聲請簡易判決處刑，現由本院以九十七年度桃交
    簡字第一九三○號審理中，此有前開聲請簡易判決處刑書、
    異議人之臺灣高等法院被告前案紀錄表各一份附卷可稽，則
    本件違規事實雖經檢察官聲請簡易判決處刑，然該刑事案件
    尚未經法院判決確定，則依上開行政罰法第二十六條規定，
    原處分機關在未究明異議人是否因此受刑事處罰確定前，即
    逕行對異議人科處罰鍰，尚有違誤。
五、至於原處分機關吊銷異議人駕駛執照部分，固屬行政罰法第
    二十六條第一項但書所稱之「其他種類行政罰」，惟異議人
    之行為是否該當於刑法業務過失致死罪之處罰要件，既尚待
    法院審理認定，且法院依刑事訴訟法規定，適用嚴格證據法
    則認定異議人是否違規之程序，在理論上亦較行政機關之認
    定過程嚴謹，則為避免事實認定有所歧異，兼顧前開行政罰
    法一事不二罰原則之立法精神起見，並參酌日後異議人之刑
    事案件倘經法院判處無罪、免訴或不受理確定時，原處分機
    關仍得依行政罰法第二十六條第二項前段規定裁罰異議人，
    非無解決之道等情，應認原處分機關此部分裁罰，程序上亦
    有違誤。
六、按交通法庭認為聲明異議有理由或聲明異議雖無理由而原處
    分不當或違法者，應以裁定將原處分經聲明異議部分撤銷，
    並自為裁定，道路交通案件處理辦法第二十條前段定有明文
    。經查，原處分機關在未究明異議人是否因本案違規事實受
    刑事處罰前，即先行裁罰異議人，揆諸前述行政罰法規定，
    程序上尚有違誤。依上說明，自應由本院將原處分撤銷，並
    發回原處分機關另為適法處理。
七、據上論斷，應依道路交通案件處理辦法第二十條前段，裁定
    如主文。
中    華    民    國    97    年    7     月    4    日
                      臺灣桃園地方法院交通法庭
                            法  官  陳可薇
以上正本證明與原本無異
如不服本裁定應於送達後五日內向本院提出抗告狀。
                            書記官  賴佩霞
中    華    民    國    97    年    7     月    10    日


司法院資訊處製作；財團法人民間司法改革基金會備份。
